【裁判字號】    97,訴,523
【裁判日期】    970731
【裁判案由】    侵權行為損害賠償
【裁判全文】
臺灣高雄地方法院民事判決               97年度訴字第523號
原      告  甲○○
            乙○○
上列二人之
共      同
訴訟代理人  張榮作律師
複  代理人  林振福律師
被      告  丁○○    住高雄市.
訴訟代理人  高慶福律師
上列當事人間侵權行為損害賠償事件，經本院於民國97年7 月17
日言詞辯論終結，判決如下：
      主      文
被告應給付原告甲○○新臺幣肆拾參萬貳仟肆佰壹拾參元、給付
原告乙○○新臺幣拾陸萬參仟伍佰玖拾元，及均自民國九十六年
八月十日起至清償日止，按年息百分之五計算之利息。
訴訟費用由被告負擔十分之三，其餘由原告負擔。
本判決第一項於原告甲○○提出新臺幣拾肆萬伍仟元、原告乙○○提出新臺幣伍萬伍仟元為被告預供擔保後，得假執行。惟被告
於假執行程序實施前，為原告甲○○提出新臺幣肆拾參萬貳仟肆
佰壹拾參元、為原告乙○○提出新臺幣拾陸萬參仟伍佰玖拾元預
供擔保後，得免為假執行。
      事實及理由
一、訴狀送達後，原告不得將原訴變更或追加他訴，但有擴張或
    減縮應受判決事項之聲明者，不在此限，民事訴訟法第255
    條第1 項第3 款定有明文。查本件原告甲○○原起訴請求被
    告應給付新臺幣（下同）1,653,142 元及自起訴狀繕本送達
    翌日起至清償日止，按年息5%計算之利息，嗣於本院審理中
    因變更所請求之工作收入短少數額，而變更其訴之聲明為：
    被告應給付原告甲○○1,505,689 元及自起訴狀繕本送達翌
    日起至清償日止，按年息5%計算之利息（見本院卷第140 頁
    ），核其所為訴之變更係屬應受判決事項之聲明，揆諸前引
    規定，應予准許，合先敘明。
二、原告起訴主張：被告於民國95年10月27日晚間9 時50分許，
    酒後駕駛車號8A－0405號自小貨車，沿高雄縣鳥松鄉○○路
    由東往西方向行駛，行經大埤路與中正路口（下稱系爭路口
    ），闖越紅越燈，自後追撞原告甲○○所騎乘，後載乘客即
    原告乙○○之車號YAG-733 號重型機車，致原告甲○○受有
    右股骨骨幹骨折、背部挫傷之傷害，原告乙○○則受有右側
    內外踝骨骨折之之傷害（下稱系爭車禍事故），為此爰依侵
    權行為即民法第184 條第1 項前段、第193 條第1 項、第19
    5 條第1 項之法律關係，提起本件訴訟，請求被告應給付原
    告乙○○醫藥費20,250元、機車修理費3,400 元及精神慰撫
    金50萬元，合計523,650 元；並應給付原告甲○○醫藥費53
    ,142 元 、180 日之看護費36萬元（即2,000 元×180 日＝
    36萬元）、減少工作收入損失92,547元及精神慰撫金100 萬
    元，合計1,505,68 9元等語（見本院卷第142 至155 頁）。
    並聲明求為判決：(一)被告應給付原告乙○○523,650 元、給
    付原告甲○○1,505,689 元，及均自起訴狀繕本送達翌日起
    （即96年8 月10日起）至清償日止，按年息5%計算之利息。
    (二)原告均願供擔保，請准宣告假執行。
三、被告則以：本件車禍乃肇因於原告違反道路交通安全規則第
    99條第1 項第3 款規定，在高雄縣鳥松鄉○○路與中正路口
    違規逕行左轉，始於快車道分隔島附近撞擊被告所駕自小貨
    車左前保險桿而倒地受傷，被告並無闖越紅燈之情事，故系
    爭車禍事故應可歸責於原告，被告並無過失。縱認被告仍有
    過失，則原告對系爭車禍肇致既與有過失，則應依民法第21
    7 條第1 項過失相抵之規定，減免被告應賠償之金額等語置
    辯。並聲明：(一)原告之訴及其假執行之聲請均駁回。(二)如受
    不利判決，願供擔保請准免為假執行。
四、本件兩造不爭執事項如下：
  (一)被告於95年10月27日晚間9 時50分許，酒後駕駛車號8A－04
    05號自小貨車，沿高雄縣鳥松鄉○○路由東往西方向行駛，
    行經大埤路與中正路口，撞擊原告甲○○所騎乘，後載乘客
    即原告乙○○之車號YAG-733 號重型機車，致原告甲○○受
    有右股骨骨幹骨折、背部挫傷之傷害，原告乙○○則受有右
    側內外踝骨骨折之之傷害。
  (二)被告經警到場施以呼氣酒精濃度測試，其呼氣中酒精濃度達
    每公升0.87毫克。
  (三)本件被告酒後駕車犯行，業經本院以96年度交簡字第2886號
    、96年度交簡上字第288 號判決判處被告應執行有期徒刑4
    月，如易科罰金，以1 千元折算1 日，並駁回被告上訴確定
    在案（見本院卷第5頁、第175頁）。
  (四)原告甲○○因系爭車禍事故支出醫藥費31,142元、住院期間
    10日之看護費2 萬元；原告乙○○因系爭車禍事故支出醫藥
    費20,250元。
  (五)機車修理之零件費用按五成計算折舊後之價格（見本院卷第
    166 頁）。
五、本件爭點為：(一)原告就系爭車禍事故之發生是否與有過失？
    過失比例為何？(二)原告主張依侵權行為之法律關係請求損害
    賠償，是否有理由？若有，應賠償之數額若干？茲分述如下
    ：
  (一)原告就系爭車禍事故之發生是否與有過失？過失比例為何？
  1.按汽車駕駛人有飲用酒類或其他類似物後，其吐氣所含酒精
    濃度超過每公升0.25毫克或血液中酒精濃度超過0.05% 以上
    情形者，不得駕車。又汽車行駛時，駕駛人應注意車前狀況
    及兩車併行之間隔，並隨時採取必要之安全措施。道路交通
    安全管理規則第114 條、第94條第3 項分別定有明文。次按
    機器腳踏車行駛至交岔路口，其轉彎，應依標誌或標線之規
    定行駛；無標誌或標線者，應依同法第102 條及下列規定行
    駛：(1)內側車道設有禁行機車標誌或標線者，應依兩段方式
    進行左轉，不得由內側或其他車道左轉；(2)在三快車道以上
    單行道道路，行駛於右側車道或慢車道者，應以兩段方式進
    行左轉彎；行駛於左側車道或慢車道者，應以兩段方式進行
    右轉彎。道路交通安全規則第99條第2 項亦有明定。
  2.本件被告酒後駕車，其呼氣中酒精濃度於系爭車禍事故發生
    時已達每公升0.87毫克之事實，為兩造所不爭執，並有酒精
    測試報告、測試觀察紀錄表各1 份在卷可憑（見警卷第20頁
    、第28頁），而肇事當時天氣晴、夜間有照明、路面乾燥無
    缺陷、無障礙物、視距良好等情，亦有卷附道路交通事故調
    查報告表1 份、事故相場照片16幀可稽（見警卷第18頁、第
    22至25頁），足認依當時情形，被告並無不能注意之情事，
    惟因酒後操控能力降低，而疏未注意車前狀況，致不及於發
    現原告甲○○騎乘機車搭載乘客即原告乙○○在系爭肇事路
    口逕予左轉時，採取必要之安全措施，致其所駕汽車左前保
    險桿撞及原告甲○○騎乘之機車右後側車身，已有過失。本
    件原告甲○○因系爭車禍事故受有右股骨骨幹骨折、背部挫
    傷之傷害，原告乙○○則受有右側內外踝骨骨折之之傷害，
    為兩造所不爭執，並有高雄長庚紀念醫院診斷證明書2 紙為
    憑（見警卷第29頁、第30頁），故被告之過失行為與原告甲○○、乙○○受傷之結果間，有相當因果關係，亦堪認定。
  3.原告另主張被告有闖越紅燈之違規駕駛行為云云，未據原告
    舉證以實其說，而系爭肇事路口設有四時相之行車管制號誌
    ，其中中正路由南往北機車行向車道上係設誌紅、綠、黃燈
    號誌，大埤路由西往東方向與中正路由北往南方向則均設置
    特殊號誌，有員警職務報告1 份在卷可稽（見96交簡字第28
    86號卷第24頁），系爭車禍事故發生時號誌雖正常運作，然
    而雙方當事人均表示其行向號誌為綠燈，且無其他積極證據
    足為判斷佐據，自尚難僅憑雙方當事人各自之片面陳述，遽
    認雙方有何未依號誌指示行駛之違規行為，卷附台灣省高屏
    澎區車輛行車事故鑑定委員會96年1 月16日高屏澎鑑字第96
    0042號函、台灣省車輛行車事故覆議鑑定委員會96年4 月30
    日府覆議字第0966201097號函亦同此見解（見95年偵字3244
    6 號卷第30頁、第33頁），是以原告前開主張尚乏證據證明
    ，而不可採。
  4.被告辯稱：系爭車禍事故發生時，其雖有飲酒但仍正常行駛
    於自己車道，系爭車禍乃肇因於原告甲○○騎乘機車未依規
    定兩段式左轉所致等語。經查，原告甲○○騎乘機車後載乘
    客（即原告）乙○○，沿中正路由南往北行駛，行經中正路
    與大埤路口，未於路口待轉，即逕自中正路口左轉大埤路之
    事實，業據原告甲○○、乙○○於刑事案件偵查中供承在卷
    ，並均陳稱：渠等在路口並未待轉，當時其所騎乘之機車尚
    未轉入機車道等語至明（見台灣高雄地方法院檢察署95年度
    偵字第32446 號，下稱95偵字32 446號卷第9 至10頁），並
    有道路交通事故現場圖1 份在卷為憑（見警卷第17頁），堪
    認真實。揆諸前引道路交通安全規則第99條第2 項規定，原
    告甲○○騎乘機車行經系爭肇事路口即應循兩段式左轉，不
    得逕為左轉，原告甲○○確有違規左轉情事，其就系爭車禍
    事故之肇致亦有過失，應堪認定被告前開辯解，應屬可採。
    再查，前揭道路交通安全規則第99條第2 項就機車應行兩段
    式左轉之規定，於90年5 月30日即經公布施行，僅其條號項
    次由90年5 月30日公布之同條例第99條第1 項第3 款，於95
    年6 月30日修正為同條例第99條第2 項第2 款，有歷史法條
    1 份在卷足參（見本院卷第171 頁），原告甲○○為領有駕
    駛執照之人，其對前揭交通法規自不得諉為不知，原告主張
    系爭車禍事故發生時並無前揭交通法規之適用云云，核於法
    不符，不足採信。
  5.綜上，本院審酌原告甲○○、被告均有前揭違反道路交通安
    全規則之駕駛行為，原告甲○○未依規定兩段式左轉，侵入
    直行之被告所在車道，害及被告路權；而被告前於89年間即
    因酒後駕車，經本院以89年度交簡字第45號判決判處有期徒
    刑7 月確定，並於89年11月28日執行完畢，有卷附台灣高等
    法院被告前案紀錄表1 份可稽（見本院卷第174 頁），竟仍
    不知警惕，再於飲酒後開車，致不及注意車前狀況並採取必
    要之安全措施而肇事等情事，以及原告所受傷害等一切情狀
    ，認被告之過失情節較重於原告甲○○，是以被告應就系爭
    車禍事故之肇致負六成之過失責任，原告甲○○則應擔負四
    成之過失責任。
  (二)原告主張依侵權行為之法律關係請求損害賠償，是否有理由
    ？若有，應賠償之數額若干？
  1.按因故意或過失，不法侵害他人之權利者，負損害賠償責任
    ；不法侵害他人之身體或健康者，對於被害人因此喪失或減
    少勞動能力或增加生活上之需要時，應負損害賠償責任；不
    法侵害他人之身體、健康、名譽、自由、信用、隱私、貞操
    ，或不法侵害其他人格法益而情節重大者，被害人雖非財產
    上之損害，亦得請求賠償相當之金額；民法第184 條第1 項
    前段、第193 條第1 項、第195 條第1 項前段分別定有明文
    。
  2.本件被告對原告確有前開過失傷害行為，並致原告受有傷害
    ，業經本院審認如前，揆諸前揭規定，被告自應對原告負損
    害賠償責任。茲就原告得請求賠償之各項金額為若干，分述
    如下：
  (1)醫藥費部分：原告甲○○因系爭車禍事故支出醫藥費31,142
    元；原告乙○○因系爭車禍事故支出醫藥費20,250元，為兩
    造所不爭執，並有國軍左營總醫院、高雄長庚紀念醫院、永
    全復健器材有限公司、順明藥局、美耐德股份有限公司等醫
    療費用收據在卷足憑（見附民卷第10至16頁、第19至27頁）
    ，本件原告甲○○、乙○○因系爭車禍事故受傷，而增加上
    開醫藥費之生活上支出，原告就此部分費用之請求係有理由
    。
  (2)看護費部分：原告主張其因系爭車禍事故住院開刀3 次，住
    院開刀期間均無法行動，出院後亦仰賴家人照顧其生活起居
    ，受看護期間長達180 日，並應按每日2 千元計算看護費等
    語，惟被告否認之，辯稱：原告僅於首次住院開刀期間因醫
    囑須聘請受有專業訓練、領有執照之特別看護照顧其日常生
    活10日，嗣原告返家後，即無庸再聘請看護照顧生活，縱原
    告親屬有照料原告生活起居之情事，然而原告之親人既未經
    看護之專業訓練，就其得支領之看護費用自不能依循特別看
    護支領報酬之標準核算等語。經查：
  原告甲○○因系爭車禍事故致右股骨幹骨折，而於95年10月
    27日住院，於95年10月30日接受右股骨骨髓內固定釘手術，
    於95年11月6 日出院，共住院10日，住院期間需他人照顧，
    術後宜休養3 個月，並以此為由申請自95年11月10日起至95
    年12月25日止，留職停薪45日乙節，有高雄長庚醫院95年11
    月6 日診斷證明書、楠梓電子股份有限公司司停薪留職申請
    書各1 紙在卷足憑（見附民卷第27頁，本院卷第100 頁），
    又原告甲○○嗣於96年3 月間因右側股骨陳舊性骨折未癒合
    ，而於96年3 月20日接受內固定移除手術，住院4 日（自96
    年3 月20日起至96年3 月23日止），再於同年4 月17日住院
    接受開放性復位及內固定植骨手術，並以此為由申請自96年
    4 月17日起至96年8 月20日止留職停薪125 日，亦有卷附96
    年3 月23日、96年4 月18日國軍左營總醫院診斷證明書、楠
    梓電子股份有限公司復職申請書各1 紙為憑（見附民卷第30
    頁、第31頁，本院卷第102 頁），再佐以證人即原告乙○○
    之父丙○○證稱：原告回院開刀約1 週後出院等語（見本院
    卷第165 頁），足認原告因系爭車禍事故所受傷害，分別於
    95年10月27日起至95年11月6 日止（末日不計入）、自96年
    3 月20日起至96年3 月23日止（首日計入）、自96年4 月17
    日起7 日，因手術住院，合計其住院期間共21日。
  證人丙○○復證稱：原告甲○○於住院期間無法自己下床行
    動，上廁所須人攙扶，洗澡、換衣服也都請看護幫忙，原告
    甲○○一直到出院前都有請看護24小時照顧，…原告甲○○
    回院開刀後無法自己行動，也有請看護照顧，看護時間為每
    日12小時，每日給付看護費1 千元等語（見本院卷第164 頁
    、第165 頁），又原告甲○○於95年10月30日起至95年11月
    6 日手術往院期間，聘請特別看護24小時照顧，每日支付看
    護費2 千元乙節，亦有被告不爭執為真正之收據1 紙在卷足
    佐（見附民卷第18頁），堪認原告於手術住院期間因行動不
    便，確有聘請看護照顧其日常生活起居之必要，核計其於95
    年10月27日起至95年11月6 日止（共住院10日），以每日2
    千元之代價聘請特別看護24小時照顧，共支出看護費2 萬元
    （即2,000 ×10＝20,000）；其自96年3 月20日起至96年3
    月23日止（首日計入）、自96年4 月17日起7 日，以每日1
    千元之代價聘請看護12小時照顧，共支出看護費11,000元（
    即1,000 ×[4+7] ＝11,000），合計因手術住院共支出看護
    費31,000元。
  又原告甲○○出院後雖可自己持枴杖行動，惟仍須休養，無
    法自理生活乙節，業據高雄長庚紀念醫院96年12月27日（96
    ）長庚院高字第6B3934號函覆：股骨幹骨折病患術後4 至6
    周內須使用枴杖及患肢限制負重，術後12週時，若有足夠新
    生骨骼，可不須枴杖走路，而新生骨骼成熟、穩定，約須1
    至2 年等語在卷（見本院卷第52頁），證人丙○○復證稱：
    原告甲○○出院在家休養期間，由其照顧原告甲○○之三餐
    ，幫忙送洗澡水等語（見本院卷第165 頁），堪認原告甲○○術後在家休養期間，因骨骼尚未生成穩定，而無法操持家
    務，確有須受親人照顧之情事。本院衡酌原告甲○○之親人
    即證人丙○○照顧其生活起居所付出之勞務內容係屬日常生
    活事務代勞，而與專業護理技術無涉，且非24小時專職看護
    等情，認此部分之看護費尚不宜按領有看護證照之特別看護
    報酬計算，而以按24小時特別看護費用2 千元之3 成，即按
    每日600 元計算為適當。證人丙○○另證稱：其照顧原告甲○○期間長達8 個月云云（見本院卷第16 5頁），但查證人
    所述前揭休養期間，核與原告甲○○申請留職停薪期間不符
    ，尚非可採，原告甲○○復自承其於休養期間最後2 個月已
    得藉由助行器自己行動（見本院卷第157 頁），故本院認原
    告在家休養須受親人照顧期間應以原告申請留職停薪期間17
    0 日（即45+125＝170） 扣除2 個月（即60日）後之110 日
    為適當。是以原告甲○○因系爭車禍事故，受其親人照護，
    所增加相當於看護費用之生活費用支出數額為66,000元（即
    600 ×110 ＝66,000）。
  被告固辯稱：原告甲○○受親人看護，並未實際支出看護費
    用，而未受有生活費用增加之損害云云。惟按民法第193 條
    第1 項所謂增加生活上之需要，係指被害人以前並無此需要
    ，因為受侵害，始有支付此費用之需要而言；又親屬雖係基
    於親情代為照顧被害人即原告甲○○之生活起居，但親屬看
    護所付出之勞力，並非不能以金錢評價，只因看護者與被看
    護者間身分關係密切而免除支付義務，此種基於親屬身分關
    係之恩惠，自不能加惠於加害人，而應比照僱請一般人看護
    之情形，認被害人受有相當於看護費之損害，命加害人即被
    告賠償。被告前開辯解，殊屬無據。
  綜上，原告甲○○因系爭車禍事故，受傷住院、休養期間所
    支出之看護費用共97,000元（31,000+66,000 ＝97,000）。
  (3)工作收入短少部分：
  按被害人身體或健康遭受損害，致喪失或減少勞動能力，其
    本身即為損害，並不限於實際所得之損失，至於個人實際所
    得額，僅得作為評價勞動能力損害程度而已，不得因薪資或
    收入未減少即謂無損害，故所謂減少及殘存勞動能力之價值
    ，應以其能力在通常情形下可能取得之收入為標準，其金額
    應就被害人受侵害前之身體健康狀態、教育程度、專門技能
    、社會經驗等方面酌定之，不能以一時一地之工作收入為準
    有最高法院61年台上字第1987號、92年度台上字第439 號、
    63年台上字第1394號判決要旨可資參照。
  查本件原告甲○○受僱於楠梓電子股份有限公司，其於系爭
    車禍事故發生當月，應領月薪為23,439元（含環境津貼，並
    加計因病假遭扣款之數額3,236 元，即19,925+278+3,236＝
    23 ,439） ，相當於日薪781 元（即23,439÷30＝781 小數
    點以下四捨五入），惟原告甲○○因系爭車禍事故受傷住院
    ，除於住院休養期間依公司規定申請留職停薪，於留職停薪
    期間公司並未支薪外，其於95年10月30日起至95年11月9 日
    止、96年1 月2 日起至96年1 月12日止、96年3 月21日起至
    96年3 月31日止復因請病假回診，而僅支領半薪3,300 元、
    3,21 4元、2,892 元，有卷附楠梓電子股份有限公司96年12
    月28日98楠電字第244 號函、97年5 月13日97楠電字第134
    號函附95年10月至96年4 月之員工薪資明細表、留職停薪申
    請書、病假明細表、公司內規各1 件為憑（見本院卷第53頁
    、第94至109 頁），是以原告自95年11月10日起至95年12月
    25日止，留職停薪45日；自96年4 月17日起至96年8 月20日
    止留職停薪125 日，合計留職停薪170 日期間所短少之工作
    收入為132,770 元（781 ×170 ＝132,770） ，其於請病假
    回診期間所短少之半薪工作收入則為9,406 元（3,300+3,21
    4+2,892 ＝9,406） ，合計原告因系爭車禍事故受傷而短少
    之薪資收入為142,176 元。惟原告僅請求減少工作收入損失
    92,547元（見本院卷第154 頁），未逾前開範圍，應准許之
    。
  (4)精神慰撫金部分：
    按精神慰撫金之酌定，除原告所受之傷害程度外，尚應審酌
    兩造之身分地位、學識經歷、財產狀況、痛苦程度等節以定
    之。本件原告甲○○因系爭車禍事故受有右股骨骨幹骨折、
    背部挫傷之傷害，並歷經3 次住院手術，期間復2 度申請留
    職停薪，無法工作，在家休養期間亦須受家人照顧；原告乙○○則因上開事故受有右側內外踝骨骨折之之傷害，均經本
    院審認如前，堪認原告甲○○、乙○○因系爭車禍事故確實
    受有身體及精神上相當程度之痛苦。經查，原告甲○○、乙○○現年35歲、37歲，教育程度分別為高職畢業、專利畢業
    ，原告甲○○為加工區技術員，每月薪資收入約2 萬餘元，
    於95年度有薪資所得、利息所得及投資收入，合計資產價值
    為352,890 元，原告乙○○名下則有汽車1 部，其為軍職人
    員，每月收入約5 萬餘元；被告現年48歲，中學畢業，曾擔
    任臨時工、消防器材業務員，其名下有土地5 筆、房屋1 棟
    於95年度並有薪資所得及投資收入，合計資產價值為6,277,
    984 元，惟據被告陳報其另積欠富邦銀行債款336,357 元迄
    未清償，其名下之土地、房屋或經銀行假扣押查封、或因供
    作墳地使用、或因尚未辦理繼承分割，均無法使用收益，其
    所投資經營之仁一消防企業有限公司亦已於97年7 月4 日歇
    業倒閉等情在卷，並有本院96年12月17日準備程序筆錄、97
    年4 月24日言詞辯論筆錄、97年4 月14日被告答辯狀、高雄
    市政府97年7 月15日高市府建二營字第09701120110 號函各
    1 份及稅務電子閘門財產所得調件明細表3 份足憑（見本院
    卷第37頁、第78頁、第67頁、170 頁、第9 至23頁），爰審
    酌前述兩造之學歷、身分、地位、經濟狀況、本件侵權行為
    態樣及原告所受傷害程度等一切情狀，認原告甲○○請求之
    精神慰藉金以50萬元為適當，原告乙○○請求之精神慰撫金
    以25萬元為適當。原告起訴請求逾上開範圍者，尚屬過高，
    不應准許。
  (5)機車修理費部分：
    原告乙○○所有，由原告甲○○騎乘之車號YAG-733 號重型
    機車（下稱系爭機車），因系爭車禍事故而毀損，原告乙○○為修復上開機車，而支出機車零件費用2,000 元、工資1,
    400 元，業據原告乙○○提出長益機車行之發票1 紙為證（
    見本院卷第122 頁），惟被告辯稱：上開機車於系爭車禍事
    故中僅右側車身遭撞擊，是除右側車身以外之機車零件修繕
    ，均非必要費用，應予扣除云云。經查，系爭機車遭被告所
    駕汽車撞擊後，即倒地擦撞地面，在車禍現場留有刮痕之事
    實，有卷附道路交通事故現場圖1 份可憑（見警卷第17頁）
    ，足認系爭機車非僅右後側車身遭撞擊處受有損害，是以原
    告乙○○請求修復系爭機車之右側蓋、腳踏板、車前護條、
    車後護條、中心蓋、風扇盤、風扇蓋、及置物箱等零件之費
    用，尚非無據。惟系爭機車已經原告使用相當年限，兩造均
    同意就該機車零件之修復，按報價之五成計算折舊，已如前
    述（見本院卷第166 頁），是以系爭機車修復零件之費用應
    以1 千元為適當（即2,000 ×0.5 ＝1,000） ，加計系爭機
    車之修復工資1,400 元，總計支出機車修復費為2,400 元。
    至於被告辯稱：系爭機車修復工資費用1,400 元係屬過高，
    應以300 元為適當云云（見本院卷第166 頁），未據被告舉
    證以實其說，而不可採。
  3.綜上，本件原告甲○○因系爭車禍事故得請求之損害賠償數
    額為：醫療費31,142元、看護費97,000元、工作收入損失
    92,547元、精神慰撫金50萬元，合計720,689 元。原告乙○○因系爭車禍事故得請求之損害賠償數額為：醫療費20,250
    元、精神慰撫金25萬元、機車修理費2,400 元，合計272,65
    0 元。惟按損害之發生或擴大，被害人與有過失者，法院得
    減輕賠償金額，或免除之。民法第217 條第1 項定有明文，
    此項規定之目的，在謀求加害人與被害人間之公平，故在裁
    判上法院得以職權減輕或免除之，最高法院85年台上字第17
    56號判例要旨可資參照。本件兩造就系爭車禍事故之肇致均
    有過失，其中原告甲○○應負四成之過失責任（原告乙○○
    為原告甲○○騎乘機車搭載之乘客，其就原告甲○○所應負
    擔之過失責任亦應承受之）、被告應負六成之過失責任，揆
    諸前開規定，經過失相抵後，原告甲○○得請求賠償之金額
    為432,413 元（即720,689 ×0.6 ＝432,413 元，元以下四
    捨五入），原告乙○○得請求賠償之金額為163,590 元（即
    272,650×0.6＝163,590元）。
六、綜上所述，本件原告依民法第184 條第1 項前段、第193 條
    第1 項、第195 條第1 項前段等侵權行為之法律關係，請求
    被告給付原告甲○○432,413 元、原告乙○○163,590 元，
    係屬有據。又按給付無確定期限者，債務人於債權人得請求
    給付時，經其催告而未為給付，自受催告時起，負遲延責任
    ，民法第229 條第2 項前段定有明文，原告以起訴狀繕本之
    送達作為系爭損害賠償債務之催告，則被告自受催告時起，
    即負遲延責任，是原告均併請求被告給付自起訴狀繕本送達
    翌日起（即96年8 月10日起，見附民卷第34頁送達證書）至
    清償日止，按年息5%計算之法定遲延利息，亦有理由，均應
    准許。其逾此部分之請求為無理由，應予駁回。
七、本件原、被告均陳明願供擔保，聲請宣告准予假執行、免為
    假執行，經核於法均無不合，爰各酌定相當之擔保金額准許
    之。
據上論結，本件原告之訴為一部有理由、一部無理由，依民事訴
訟法第79條、第390 條第2 項、第392 條第2 項規定，判決如主
文。
中    華    民    國    97    年    7     月    31    日
                  民事第一庭  法  官  賴文姍
正本係照原本作成。
如不服本判決，應於送達後20日內，向本院提出上訴狀並表明上
訴理由，如於本判決宣示後送達前提起上訴者，應於判決送達後
10日內補提上訴理由書（須附繕本）。
中    華    民    國    97    年    7     月    31    日
                              書記官  林秀珍


司法院資訊處製作；財團法人民間司法改革基金會備份。
